臺灣苗栗地方法院民事小額判決  
111年度苗小字第408號
原      告  梁漢榕  
被      告  謝其信  
上列當事人間請求侵權行為損害賠償事件，本院於民國111年6月
7日言詞辯論終結，判決如下：
    主  文
被告應給付原告新臺幣19,592.5元，及自民國111年5月18日起
  至清償日止，按週年利率百分之5計算之利息。
原告其餘之訴駁回。
訴訟費用新臺幣1,000元由兩造各負擔新臺幣500元、500元。
本判決原告勝訴部分得假執行。
    事實及理由
一、原告主張：被告於民國110年11月9日駕駛車號000-0000號營
    業貨運曳引車，行經苗栗縣後龍鎮苗8線、苗9線交岔路口時
    ，因倒車未注意而不慎撞擊位於被告駕駛之上開車輛右側、
    等待左轉之原告所有車號0000-00號自用小客車（下稱系爭
    車輛），致系爭車輛毀損，經維修後支出零件費用新臺幣（
    下同）27,850元、工資費用17,300元及烤漆費用19,100元，
    合計64,250元，爰擇一依民法第184條第1項前段、第2項、
    第191條之2規定，請求被告賠償等語。並聲明：被告應給付
    原告64,250元，及自起訴狀繕本送達翌日起至清償日止，按
    週年利率5%計算之利息。
二、被告則以：不同意原告請求，我當日駕駛上開車輛於苗8線
    、苗9線交岔路口左轉後，方發現因道路施工而無法左轉，
    其後聽從道路施工人員之指揮倒車，然原告原行駛於我後方
    ，卻超越我駕駛之上開車輛停於我駕駛之上開車輛車頭後面
    之路中間，倘原告欲左轉，應由我先轉彎後再換原告左轉，
    豈可一起左轉，且原告亦未保持兩車並行之安全距離，我否
    認有倒車未注意後方車輛之過失等語，資為抗辯。惟未提出
    答辯聲明。
三、兩造協議簡化爭點如下（本院卷第114至115頁）：
  ㈠不爭執事項
  ⒈被告於110年11月9日上午11時4分許，駕駛車號000-0000號營
    業貨運曳引車，沿苗栗縣後龍鎮苗8線由東往西方向行駛，
    行經苗8線、苗9線交岔路口左轉往苗9線時，因道路施工而
    無法左轉，故往苗8線方向倒車，適有原告駕駛其所有系爭
    車輛，自同車道之後方駛來，並自被告駕駛上開車輛右後方
    超越行駛至被告駕駛上開車輛之右側，被告駕駛之上開車輛
    即於倒車時與系爭車輛發生碰撞，致系爭車輛受有損害（本
    院卷第15至17頁、第29至31頁）。
  ⒉系爭車輛於97年3月出廠（本院卷第13頁），經維修後支出工
    資費用17,300元、烤漆費用19,100元及零件費用27,850元（
    本院卷第33至35頁），而零件費用扣除折舊後為2,785 元。
  ㈡爭執事項
　  本件車禍發生之原因為何？兩造是否均有過失？若有，過失
    比例為何？原告擇一依民法第184條第1項前段、第2項、第1
    91條之2規定，請求被告賠償64,250元，有無理由？　　
四、本院之判斷：
  ㈠按因故意或過失，不法侵害他人之權利者，負損害賠償責任
    （民法第184條第1項前段）；而汽車倒車時應顯示燈光或手
    勢後，謹慎緩慢後倒，並應注意其他車輛及行人（道路交通
    安全規則第110條第2款），另汽車行駛時，駕駛人應注意車
    前狀況及兩車並行之間隔，並隨時採取必要之安全措施（道
    路交通安全規則第94條第3項）。
　㈡經查：
　⒈依不爭執事項⒈，被告駕駛上開車輛於上開交岔路口左轉，因
    道路施工無法左轉而倒車，斯時原告原行駛於同車道後方，
    並自被告駕駛上開車輛右後方超越而行駛至被告駕駛上開車
    輛右側，則依上開規定，被告於倒車時即負有謹慎緩慢後倒
    ，並應注意其他車輛之義務，而原告亦應注意其與被告駕駛
    上開車輛間並行之間隔。而兩造既不爭執係系爭車輛左前側
    與被告駕駛上開車輛車頭後方發生碰撞（本院卷第115至116
    頁），被告亦自承其當日駕駛聯結車，看不到車頭正後方，
    方相信道路施工人員指揮倒車等語（本院卷第112頁），原
    告亦自承其當日與被告同方向行進，於上開交岔路口其亦欲
    左轉，但被告要左轉其無法通行，就呈停止狀態等被告左轉
    ，被告倒車越靠越近，其也倒車讓被告倒，被告倒車兩次，
    其也退兩次，但整個交岔路口因自來水公司施工，空間已經
    不足，道路施工人員很多人幫被告指揮，已經沒有空間可通
    行等語（本院卷第112、114、115頁），且觀諸車禍發生後
    所拍攝之現場照片，系爭車輛與被告駕駛上開車輛之車頭及
    聯結之板車並行間隔甚為接近（本院卷第91頁下方照片），
    足認被告當日倒車時，既無法完整確認車頭後方路況，猶決
    定信任道路施工人員指揮而倒車，自有倒車未注意後方車輛
    之過失，而原告於上開交岔路口欲左轉時，已知該交岔路口
    因施工且原告駕駛之上開車輛亦欲左轉而空間不足，猶執意
    停等於被告駕駛上開車輛右側等待左轉，亦具有未與該車保
    持兩車並行之安全間隔之過失無疑，本院斟酌兩造上開過失
    情狀，認兩造同為本件車禍發生之肇事原因，過失比例應各
    為50%、50%。
　⒉綜上，被告就本件車禍既有倒車未注意後方車輛之過失，且
    該等過失並導致車禍發生致系爭車輛受有損害，原告擇一依
    民法第184條第1項前段規定請求被告賠償，自屬有據。則依
    不爭執事項⒉，系爭車輛經維修後支出工資費用17,300元、
    烤漆費用19,100元及零件費用27,850元，惟系爭車輛於97年
    3月出廠，零件費用係以新零件更換損壞之舊零件，於計算
    零件材料損害賠償數額時，自應扣除折舊部分始屬合理，依
    行政院財政部發佈之「固定資產耐用年數表」規定，汽車如
    非屬運輸業用客車、貨車，其耐用年數為5年，並依同部訂
    定之「固定資產折舊率表」規定，耐用年數5年依定率遞減
    法之折舊率為千分之369，其最後1年之折舊額，加歷年折舊
    累計額，其總和不得超過該資產成本原額10分之9，是系爭
    車輛出廠迄本件事故發生之110年11月9日，實際使用年數已
    逾5年，是原告就系爭車輛維修零件費用，得請求範圍以2,7
    85元為限（計算式：27,850元×1/10＝2,785元），此亦為兩
    造所不爭執，加計工資費用17,300元、烤漆費用19,100元後
    ，再依本院上開認定之過失比例，依民法第217條第1項與有
    過失規定減輕被告賠償金額50%後，原告請求被告給付於19,
    592.5元（計算式：﹤2,785元＋17,300元＋19,100元﹥〈1-50%〉
    ＝19,592.5元）之範圍內為有理由，應予准許，逾此範圍之
    請求即屬無據，應予駁回。
　⒊又原告行使對被告之侵權行為損害賠償債權，核屬無確定期
    限之給付，既經原告提起本訴，而起訴狀繕本業於111年5月
    17日送達被告（本院卷第53頁送達證書），則被告迄未給付
    ，應負遲延責任，是原告請求就19,592.5元自起訴狀繕本送
    達翌日即111年5月18日起至清償日止，按週年利率5%計算之
    法定遲延利息，亦應准許，逾此範圍之請求亦屬無據，應併
    予駁回。
五、本件事證已臻明確，兩造其餘攻擊防禦方法，經本院審酌後
    核於本判決結果不生影響，爰不一一論述，併此敘明。
六、本件依民事訴訟法第436條之20規定，就原告勝訴部分應依
    職權宣告假執行，並依同法第79條及第436條之19第1項規定
    ，確定訴訟費用額即第一審裁判費1,000元，應由兩造按勝
    敗比例負擔。
中　　華　　民　　國　　111 　年　　6 　　月　　8 　　日
                  苗栗簡易庭  法  官  劉奕榔
以上正本係照原本作成。
如不服本判決，應於判決送達後20日內，以判決違背法令為理由
，向本院提出上訴狀並表明上訴理由，及須按他造當事人之人數
附繕本。如委任律師提起上訴者，應一併繳納上訴審裁判費。
上訴理由應表明：
  一、原判決所違背之法令及其具體內容，
  二、依訴訟資料可認為原判決有違背法令之具體事實。
如未表明上訴理由者，應於上訴後20日內向本院提出上訴理由。
當事人如對本件訴訟內容有所疑義，得聲請閱卷。
中　　華　　民　　國　　111 　年　　6 　　月　　8 　　日
                          書記官　郭娜羽